臺灣高等法院民事判決
109年度再易字第98號
再審原  告  曾得任  
訴訟代理人  張月英  
再審被  告  曾金盛  
            曾得源  
            董王寶鳳
            曾雪貞  
            曾得震  
上五人共同
訴訟代理人  戴維余律師
            林若婷律師

上列當事人間請求損害賠償事件，再審原告對於中華民國109年8
月20日本院108年度上易字第1172號確定判決提起再審之訴，本
院於109年12月30日言詞辯論終結，判決如下：
    主      文
再審之訴駁回。
再審訴訟費用由再審原告負擔。
    事實及理由
一、按再審之訴，應於30日之不變期間內提起；前項期間，自判
    決確定時起算，判決於送達前確定者，自送達時起算，其再
    審之理由發生或知悉在後者，均自知悉時起算，民事訴訟法
    第500條第1項、第2項前段定有明文。再審原告對本院108年
    度上易字第1172號判決（下稱原確定判決）提起再審之訴，
    查該判決之訴訟標的價額未逾新臺幣（下同）150萬元，為
    不得上訴第三審之事件，而於民國（下同）109年8月20日宣
    示判決確定，同年月31日送達再審原告，有送達證書影本在
    卷可證（見本院卷第65頁），再審原告於同年9月30日，以
    原確定判決有民事訴訟法第496條第1項第1款、第497條規定
    之再審事由，提起本件再審之訴（見本院卷第3頁），自原
    確定判決送達時起算，未逾30日之法定不變期間。
二、再審原告主張：如原確定判決附圖（下稱附圖）所示編號F1
    、F2、F3建物（下合稱系爭建物）為伊父親曾土生前所建，
    伊繼承取得權利範圍6分之1，並居住於內，詎被上訴人擅自
    於105年9月3日僱工拆除系爭建物之屋頂，並侵害伊與配偶
    、子女之居住安寧，致伊受有財產上損害80萬元及非財產上
    損害40萬元，共120萬元，依侵權行為之法律關係，請求再
    審被告給付伊120萬元，及自108年1月31日起至清償日止，
    按年息5%計算之利息，惟原確定判決駁回伊之請求，違反民
    事訴訟法第267條、第37條、第222條、民法第73條規定及最
    高法院73年台上字第3385號、78年台上字第1943號、69年台
    上字第771號、51年台上字第101號判例，適用法規顯有錯誤
    ，且漏未斟酌伊於前訴訟程序所提告證31、35所示足以影響
    判決之重要證物，爰依民事訴訟法第496條第1項第1款、第4
    97條規定，提起本件再審之訴。並聲明：㈠原確定判決廢棄
    。㈡再審被告應給付再審原告120萬元，及自108年1月31日起
    至清償日止，按年息5%計算利息。
三、再審被告於本院109年12月30日言詞辯論期日辯以：再審原
    告聲請再審理由無非係指摘原確定判決認定事實錯誤或不當
    ，並非適用法規顯有錯誤，且其並未具體特定究竟有何足以
    影響原判決之重要證物漏未斟酌等語。至再審被告於本件言
    詞辯論終結後所提書狀，顯屬逾時提出之攻防方法，本院不
    予審酌，併此敘明。　　
四、按民事訴訟法第496條第1項第1款所謂適用法規顯有錯誤者
    ，係指確定判決所適用之法規，顯然不合於法律規定，或與
    司法院現尚有效及大法官會議之解釋，或最高法院現尚有效
    之判例顯然違反，或消極的不適用法規，顯然影響判決者而
    言，不包括漏未斟酌證據、認定事實錯誤、理由不備或矛盾
    及學說上諸說併存致發生法律上見解歧異之情形在內。又同
    法第497條所謂漏未斟酌之重要證物，專指物證而言，並不
    包含當事人之陳述在內。
五、經查：　　
  ㈠再審原告主張前訴訟程序已指定109年8月6日為言詞辯論期日
    ，依民事訴訟法第267條規定，再審被告至遲應於該期日5日
    前以繕本直接通知伊，然伊於同年8月3日始收到再審被告訴
    訟代理人所提民事言詞辯論意旨狀，依民法第73條規定，屬
    無效之法律行為，前訴訟程序第二審判決竟依該言詞辯論意
    旨狀之主張作為判決基礎，程序上顯有重大瑕疵云云。經查
    民事訴訟法第267條規定：「（第1項）被告於收受訴狀後，
    如認有答辯必要，應於十日內提出答辯狀於法院，並以繕本
    或影本直接通知原告；如已指定言詞辯論期日者，至遲應於
    該期日五日前為之。（第2項）應通知他造使為準備之事項
    ，有未記載於訴狀或答辯狀者，當事人應於他造得就該事項
    進行準備所必要之期間內，提出記載該事項之準備書狀於法
    院，並以繕本或影本直接通知他造；如已指定言詞辯論期日
    者，至遲應於該期日五日前為之。（第3項）對於前二項書
    狀所記載事項再為主張或答辯之準備書狀，當事人應於收受
    前二項書狀後五日內提出於法院，並以繕本或影本直接通知
    他造；如已指定言詞辯論期日者，至遲應於該期日三日前為
    之。」，係有關民事訴訟於言詞辯論前，先行準備書狀任意
    交換程序之規定，目的在簡化爭點，並非民法第73條所指法
    律行為之法定方式，且查再審原告所指伊於109年8月3日始
    收受之再審被告於前訴訟程序第二審提出之民事辯論意旨狀
    繕本，係再審被告於前訴訟程序第二審準備程序終結後，依
    定於同年8月6日言詞辯論之期日通知書，向前訴訟程序第二
    審法院提出之民事辯論意旨狀繕本，並無民事訴訟法第267
    條規定之適用，況再審原告上開主張，並非指摘原確定判決
    依所確定之事實而為法律上判斷，究有何適用法規顯有錯誤
    之情形，是再審原告以原確定判決違反民事訴訟法第276條
    、民法第73條規定，應有適用法規顯有錯誤之再審理由云云
    ，顯無足採信。
　㈡又再審原告主張伊已具狀聲請前訴訟程序第二審受命法官吳
    燁山迴避，於該聲請法官迴避案終結前，依民事訴訟法第37
    條及最高法院73年台上字第3385號、78年台上字第1943號判
    例，應停止訴訟程序，惟仍於109年8月6日進行言詞辯論程
    序，並作成原確定判決，原確定判決有適用法規顯有錯誤之
    再審事由云云。惟查，按民事訴訟法第33條第1項第2款、第
    2項規定，法官有同法第32條所定以外之情形，足認其執行
    職務有偏頗之虞者，當事人得聲請法官迴避。當事人如已就
    該訴訟有所聲明或陳述後，不得依前項第2款聲請法官迴避
    。又同法第37條第1項規定，法官被聲請迴避者，在該聲請
    事件終結前，應停止訴訟程序，但其聲請因違背第33條第2
    項，或第34條第1項或第2項之規定，或顯係意圖延滯訴訟而
    為者，不在此限。查再審原告於前訴訟程序第二審委任不具
    有律師身分之張月英為其訴訟代理人，因張月英歷經數次庭
    期，均有未能為再審原告為訴訟上主張之情事，經該審受命
    法官於109年4月27日準備程序期日闡明：「訴訟代理人如果
    不具有律師身分，而且法律上意見仍有疑義事，為保障當事
    人權益，本院可能撤銷其擔任訴訟代理人之許可」、「因為
    訴訟代理人張月英無法有效為當事人行使權利，本院會另外
    以裁定撤銷張月英擔任訴訟代理人的許可」等語（見原確定
    判決事實及理由欄一㈢、 ㈣、 ㈤，本院卷第47至48頁），並
    定於同年6月1日續行準備程序，再審原告主張依民事訴訟法
    第33條第1項第2款規定，聲請前訴訟程序第二審受命法官迴
    避，經本院認該受命法官以前詞告知再審原告之訴訟代理人
    ，係本於受命法官訴訟指揮權正常之行使，不能據此認為該
    受命法官執行職務時有何偏頗之虞，且再審原告所舉其他迴
    避事由，屬訴訟指揮範圍內之事項，核與聲請迴避之原因不
    符，於109年6月20日以109年度聲字第218號裁定駁回其聲請
    ，有該裁定在卷可證（見本院卷第73至76頁），依民事訴訟
    法第37條第1項但書規定，前訴訟程序第二審法院未停止該
    訴訟程序，自無適用法規顯有錯誤之情形。再審原告執此指
    摘原確定判決有民事訴訟法第496條第1項第1款適用法規顯
    有錯誤之再審事由云云，無足採信。
　㈢另再審原告主張原確定判決認定伊非系爭建物事實上處分權
    人，再審被告拆除系爭建物屋頂，未侵害伊之權利，違反民
    事訴訟法第222條規定及最高法院69年台上字第771號、51年
    台上字第101號判例云云，惟查原確定判決以再審原告所提
    證據不足以證明其為系爭建物事實上處分權人，因而駁回其
    侵權行為損害賠償之請求，核屬認定事實當否之問題，難謂
    適用法規顯有錯誤，再審原告執此指摘原確定判決有民事訴
    訟法第496條第1項第1款適用法規顯有錯誤之再審事由云云
    ，亦無足採信。
  ㈣至再審原告指摘原確定判決漏未斟酌之再審原告於前訴訟程
    序第二審所提告證31、35所示照片上之標示內容，核屬再審
    原告所為當事人主張之陳述，並非物證，其據以主張原確定
    判決有民事訴訟法第497條漏未斟酌重要證物之再審理由云
    云，顯屬無據。
  ㈤從而，再審原告依民事訴訟法第496條第1項第1款、第497條
    規定提起本件再審之訴，並無再審理由，應予駁回。
六、據上論結，本件再審之訴為無理由，依民事訴訟法第78條規
    定，判決如主文。 　　
中　　華　　民　　國　　110 　年　　1 　　月　　20　　日
                  民事第十九庭
                     審判長法　官  魏麗娟
                           法　官  張婷妮
                           法　官  陳慧萍
正本係照原本作成。
不得上訴。
中　　華　　民　　國　　110 　年　　1 　　月　　20　　日

  　　　　　　　　　　　 　書記官  任正人